【裁判字號】    97,交聲,372
【裁判日期】    970520
【裁判案由】    聲明異議
【裁判全文】
臺灣高雄地方法院交通事件裁定         97年度交聲字第372號
原處分機關  高雄市政府交通局
異  議  人  甲○○
上列受處分人因聲明異議案件，對於高雄市政府交通局97年2 月
1 日所為之處分（原處分：高市交裁字第裁32-B00000000號），
聲明異議，本院裁定如下：
    主  文
原處分撤銷。
甲○○不罰。
    理  由
一、原處分機關係以異議人即受處分人甲○○於民國96年12月13
    日下午8 時15分許，駕駛車號Y6-988號營業一般小客車，不
    遵守「計程車空車禁止進入」之道路交通標誌，未載有客人
    而以空車進入高雄火車站前載客，爰依道路交通管理處罰條
    例第60條第2 項第3 款，裁處新臺幣（下同）900 元之罰鍰
    。
二、聲明異議意旨略以：異議人駕駛上開車輛自高雄市○○路東
    向西方向行使，並右轉進入高雄火車站前方之單行道載客，
    以該方向看不到建國三路上與高雄火車站平行之「空計程車
    禁止進入」標誌，且伊進入該火車站前方單行道係為載以無
    線電叫車之乘客，應不算空車等語。
三、按行政行為，應以誠實信用之方法為之，且其內容應明確，
    此為行政程序法第8 條前段、第5 條所明定。而行政機關設
    置交通標誌為行政行為之一種，自應受上述行政法一般原則
    之拘束。揆諸前揭條文意旨，國家行為應使人民得以知悉何
    者當為或不當為，使人民有預見可能而知應遵行如何之國家
    規定，而後方有人民違背規定時予以處罰之正當性，如國家
    之行為無法使人民得以分辨其應為與不應為，縱人民有違反
    國家行為所賦予義務之情形，亦不能施予裁罰，否則無異恣
    意對於人民施以懲罰。是國家基於其道路交通管理之目的，
    對於道路設置之種種規範（例如將某道路定為單行道、禁止
    某種車輛進入或速限），必須在設置相關標誌、號誌或標線
    時考慮上情，使道路使用者可以明確得知其規範之內容，且
    預留道路使用者接收此規範內容所需之空間及時間，確保道
    路使用者有遵守規範之可能性，如國家行為已達到上述要件
    ，道路使用者仍違背規範後，國家方得予以處罰。
四、經查：異議人經舉發之地點高雄火車站前，如由建國路自東
    向西方向右轉進入高雄火車站前方之單行道（下稱東側單行
    道），駕駛人所能看見者除交通號誌外，僅有「禁止左轉（
    17-19 公車除外）」、「大客車禁止右轉」之標誌，無法看
    到位於東側單行道西方內容面向建國路之「計程車空車禁止
    進入」標誌，而火車站前東側單行道上，地上設有「計程車
    排班區」之標字；火車站前東向西方向之單行道（下稱站前
    單行道）旁，則有如本院卷第20頁上方照片所示文字內容朝
    北之「計程車招呼站TAXI STATION」、「計程車駕駛人不得
    離車他去或離車攬客」標誌，此經本院勘驗實在（見本院卷
    第13頁背面、第18頁、19頁）。則如自中山路由南往北方向
    直行，固可以看見位於其左前方即東側單行道西方之「計程
    車空車禁止進入」標誌，然如自高雄市○○路東向西方向駕
    駛之駕駛人，則其右轉進入東側單行道前，無法看見轉彎前
    其右前方、內容向南與其視線方向垂直之禁止標誌，自難以
    得知其如係未載客之計程車，不得右轉進入高雄火車站前之
    規範。而高雄火車站前東側單行道固有「計程車排班區」之
    標字、站前單行道有內容向北即火車站大廳之「計程車招呼
    站」等標誌，然查異議人經舉發之地點高雄市並無未載客之
    計程車不得駛入計程車招呼站或計程車排班區之規定，且該
    「計程車排班區」之標字係駕駛人駛入火車站東側單行道之
    後才有可能看見之標線，「計程車招呼站」之內容又係朝向
    火車站大廳，亦非駕駛人所能看見，若要求駕駛人根據地上
    「計程車排班站」之標線或火車站前「計程車招呼站」之標
    誌，得知其有空計程車不得駛入之義務，亦悖離前揭行政行
    為必須使人民得以預見其規範之原則。而異議人於上開時間
    係自高雄市○○路右轉進入火車站東側單行道等情，為舉發
    之員警即證人高雄市政府警察局交通警察大隊隊員姚奉純及
    異議人所不爭執，且並無其他證據足認異議人係自高雄市○
    ○路直行進入火車站前東側單行道，異議人於轉彎之前無從
    得知該處禁止空計程車進入乙節，應堪認定，是異議人確實
    無法知悉其未載有客人即不得進入火車站前東側單行道，原
    處分機關以異議人違背道路交通標誌之指示，而依道路交通
    管理處罰條例第60條第2 項第3 款對異議人裁罰，尚難謂合
    法。綜上所述，本件異議為有理由，原處分應予撤銷，另諭
    知異議人不罰。至於異議人稱其係為載客而進入火車站前之
    單行道，應不受空計程車不得進入之限制等情，因不影響本
    件前揭認定，爰不予以審酌，附此敘明。
據上論斷，應依道路交通案件處理法第20條，裁定如主文。
中    華    民    國    97    年    5     月    20    日
                  交通法庭    法  官  蔡書瑜
以上正本證明與原本無異。
如不服本裁定，應於收受送達後5 日內向本院提出抗告狀。
中    華    民    國    97    年    5     月    22    日
                              書記官  邱靜銘


司法院資訊處製作；財團法人民間司法改革基金會備份。
